【裁判字號】    89,訴,783
【裁判日期】    890822
【裁判案由】    誣告
【裁判全文】
臺灣臺北地方法院刑事判決                          八十九年度訴字第七八三號
    公  訴  人  臺灣臺北地方法院檢察署檢察官
    被      告  甲○○
右列被告因誣告案件，經檢察官提起公訴（八十九年度偵字第八六二九號），本院判
決如左：
    主      文
甲○○無罪。
    理      由
一、公訴意旨略以：被告甲○○明知其前女友梁美惠（已不起訴處分在案）並未竊取
    其財物，竟意圖梁美惠受刑事處分，於八十八年八月十三日十一時三十分許，至
    台北市政府警察局大安分局向警員誣告梁美惠連續於（一）、八十八年三月十三
    日，在台北市○○路五十二巷二十六號二樓，竊取甲○○之現金新台幣（下同）
    十五萬元；（二）、八十八年三月十八日，至中華商業銀行營業部，盜領甲○○
    存摺內之十萬六千元；（三）、八十八年七月十八日二十三時許，在台北市○○
    路五十二巷二十六號二樓，竊取甲○○所有之台灣省合作金庫三重支庫、票號Ｙ
    Ｓ0000000號，發票人張永松，發票日八十八年七月二十五日，面額七千
    三百元，及華泰商業銀行古亭分行、票號ＡＡ0000000號，發票人葉文陽
    ，發票日八十八年七月二十五日，面額六萬元之支票二紙，現金十萬元及勞力士
    金錶乙只。嗣警方移送臺灣臺北地方法院檢察署偵辦，經調查認梁美惠並無涉竊
    盜罪嫌等語，因認被告所為係涉犯刑法第一百六十九條第一項之誣告罪嫌。
二、按犯罪事實應依證據認定之，無證據不得推定其犯罪事實；又不能證明被告犯罪
    者，應諭知無罪之判決，刑事訴訟法第一百五十四條、第三百零一條第一項分別
    定有明文；且認定不利於被告之事實須依積極證據，苟積極證據不足為不利於被
    告事實之認定時，即應為有利於被告之認定（最高法院三十年台上字第八一六號
    判例參照）。次按誣告罪之成立以意圖他人受刑事處分或懲戒處分，而為虛偽之
    告訴告發報告者為要件，所謂虛偽係指明知無此事實故意捏造者而言，若告訴人
    誤認有此事實或以為有此嫌疑，自不得指為虛偽，即難科以本罪（最高法院四十
    年台上字第八八號判例參照）；又按誣告罪之成立，以告訴人所訴被訴人之事實
    必須完全出於虛構為要件，若有出於誤會或懷疑有此事實而為申告，以致不能證
    明其所訴之事實為真實，縱被訴人不負刑責，而告訴人本缺乏誣告之故意，亦難
    成立誣告罪名（最高法院四十四年台上字第八九二號判例參照）。亦即行為人所
    誣告之內容必須為虛偽者，始成立誣告罪，若係出於誤會或懷疑被訴人有犯罪事
    實而為申告，縱其後因所訴內容不能證明為真實，或所訴內容根本不成立犯罪，
    該告訴人並不即因此而負誣告罪之刑責。
三、本件公訴人認被告涉有前開犯行，無非係以梁美惠指述綦詳，且據本件公訴人調
    查認梁美惠竊盜罪嫌（下簡稱前案）不足，梁美惠並無竊取被告之財物等情，將
    其不起訴處分在案，有八十八年度偵字第二０八七七號不起訴處分書附卷可稽，
    是被告確係設詞誣告等為主要論據。惟訊據被告堅決否認有上開犯嫌，辯稱：前
    案發生前伊與已共同生活之女友梁美惠分手，而梁女離開後，並未歸還伊私人住
    所之鑰匙，其後伊私人住所內之現金、支票及勞力士手錶先後遺失，伊便基於合
    理懷疑向警方報案，故伊並未誣告梁美惠等語。
四、經查：證人梁美惠於本院結證稱過去被告之財務都是由伊在處理，故伊確曾於八
    十八年三月十八日，至中華商業銀行營業部提領甲○○存摺內之十萬六千元；而
    伊確曾於前案當時因與被告間之感情糾紛，一時氣憤下將被告所述前揭以為遺失
    之物品拿了就走而造成誤會，並自承該等物品雖係被告交給伊處理，然當時如果
    沒有發生糾紛，該等物品應該還是會放在被告家裡等語屬實（參本院八十九年八
    月八日訊問筆錄）。是被告至台北市政府警察局大安分局向警員陳述前揭物品係
    遭梁美惠竊取雖屬臆測之詞，然證人梁美惠於本院之證詞亦可證明梁美惠確曾於
    前案當時將被告所述前揭以為遺失之物品拿了就走，是以被告當時及一般人之判
    斷，自會對曾共同生活但負氣出走之前女友心生懷疑；且上情經本院詳閱臺灣臺
    北地方法院檢察署八十八年度偵字第二０八七七號偵查卷宗亦大致相符。足見被
    告於前案告訴梁美惠所據之事實，除梁美惠並非意圖為自己不法之所有而竊取或
    盜領外，其餘均經梁美惠證述無訛，確有其事，並非明知不實，而虛構事實誣告
    。是被告於前案所為之指訴，顯與「明知為不實，而故意捏造事實為告訴」之誣
    告罪構成要件有間。是前案梁美惠雖經檢察官終結偵查而處分不起訴，然前案告
    訴人即本案被告所為之梁美惠竊盜指訴，既無故意虛構事實而告訴之情事，自難
    單以梁美惠不負刑責，即認被告有誣告之犯意及虛構事實告訴之誣告犯行，而遽
    令被告負誣告罪責。綜上所述，被告所為，核與誣告罪之構成要件有間，此外復
    查無其他積極證據足資證明被告係意圖他人受刑事處分，而虛偽指訴明知為不實
    之犯罪事實；既不能證明被告有誣告犯行，揆諸前開規定及判例意旨，自應為被
    告無罪之諭知。
據上論斷，應依刑事訴訟法第三百零一條第一項，判決如主文。
本案經檢察官蘇怡文到庭執行職務。
中      華      民      國      八十九      年     八     月    廿二    日
      臺灣臺北地方法院刑事第二庭
                                        法    官  張  宇  樞
右正本證明與原本無異。
如不服本判決應於送達後十日內向本院提出上訴狀。
                                        書 記 官  白  孝  慈
中      華      民      國      八十九      年     八     月    廿四    日


司法院資訊處製作；財團法人民間司法改革基金會備份。
